臺灣彰化地方法院刑事裁定　　　　　　 100年度聲字第1690號
聲　請　人
即　被　告　王雅芳
上列被告聲請具保停止羈押案件，本院裁定如下：
    主  文
聲請駁回。
    理  由
一、聲請意旨略以：被告王雅芳因違反毒品危害防制條例一案，
    經貴院於民國100年4月29日羈押並禁止接見通信，且於100
    年7月29日延長羈押2月並禁止接見通信在案；而本件被告僅
    係初犯，家中雙親年邁七十多歲，無人陪住，且其父親又罹
    患癌症，為此聲請准以具保停止羈押等語。
二、查被告因涉嫌販賣第二級毒品等案件，經檢察官於10年4月
    29日提起公訴繫屬本院，由本院受命法官於當日訊問被告後
    ，認被告否認犯行，惟犯罪嫌疑重大，且所犯為毒品危害防
    制條例第4條第2項之販賣第二級毒品罪，其法定刑分別為無
    期徒刑或最輕本刑七年以上有期徒刑之罪，有潛在逃亡之虞
    ，符合刑事訴訟法第101第1項第2款及第3款規定之羈押原因
    ，非予羈押，顯難進行審判或執行，有羈押之必要，乃處分
    自100年4月29日羈押並禁止接見通信，且於100年7月29日延
    長羈押2月並禁止接見通信在案。
三、按司法院大法官會議釋字第665號解釋，並非直接宣告刑事
    訴訟法第101條第1項第3款之規定違憲，其解釋理由書中亦
    明載：「刑事訴訟法第101條第1項第3款規定之羈押，係因
    被告所犯為死刑、無期徒刑或最輕本刑為5年以上有期徒刑
    之罪者，其可預期判決之刑度既重，該被告為規避刑罰之執
    行而妨礙追訴、審判程序進行之可能性增加，國家刑罰權有
    難以實現之危險，該規定旨在確保訴訟程序順利進行，使國
    家刑罰權得以實現，以維持重大之社會秩序及增進重大之公
    共利益，其目的洵屬正當。又基於憲法保障人民身體自由之
    意旨，被告犯上開條款之罪嫌疑重大者，仍應有相當理由認
    為其有逃亡、湮滅、偽造、變造證據或勾串共犯或證人等之
    虞，法院斟酌命該被告具保、責付或限制住居等侵害較小之
    手段，均不足以確保追訴、審判或執行程序之順利進行，始
    符合該條款規定，非予羈押，顯難進行追訴、審判或執行之
    要件，此際羈押乃為維持刑事司法權有效行使之最後必要手
    段，於此範圍內，尚未逾越憲法第23條規定之比例原則，符
    合本院釋字第392號、第653號、第654號解釋意旨，與憲法
    第8條保障人民身體自由及第16條保障人民訴訟權之意旨，
    尚無違背。」綜依上開大法官解釋及理由書內容，可知其並
    非單純宣告刑事訴訟法第101條第1項第3款之重罪羈押原因
    係屬違憲，而係要求附加考量被告除犯重罪外，是否有相當
    理由認為其有逃亡、湮滅、偽造、變造證據或勾串共犯或證
    人等之虞。而依法條之體系解釋，該等附加考量與單純考量
    同條第1項第1款、第2款之羈押原因仍有程度之不同應予區
    別，其條件當較寬鬆。良以重罪常伴有逃亡、滅證之高度可
    能，係趨吉避凶、脫免刑責、不甘受罰之基本人性，倘一般
    正常之人，依其合理判斷，可認為該犯重罪嫌疑重大之人具
    有逃亡或滅證之相當或然率存在，即已該當「相當理由」之
    認定標準，不以達到充分可信或確定程度為必要。以量化為
    喻，若依客觀、正常之社會通念，認為其人已有超過百分之
    50之逃亡、滅證可能性者，當可認具有相當理由認為其有逃
    亡、滅證之虞。此與前2款至少須有百分之80以上，始足認
    有該情之虞者，自有程度之差別。亦即伴同重罪羈押考量之
    逃亡、串證之虞其理由強度可能未必足夠成為單獨之羈押原
    因，然得以與重罪羈押之羈押原因互佐。再其認定，固不得
    憑空臆測，但不以絕對客觀之具體事實為限，若有某些跡象
    或情況作為基礎，即無不可。至相關之事實或跡象、情況，
    鑑於此非屬實體審判之核心事項，自以自由證明為已足，並
    不排斥傳聞證據，斯不待言（最高法院98年度臺抗字第668
    、791號裁定參照）。
四、經查，被告經訊問後否認全部犯行，並與選任辯護人於準備
    及審理程序中聲請傳喚多名證人到庭作證，目前證人詰問程
    序亦未完畢，衡之被告本案犯案方式，倘令被告具保停止羈
    押，顯會造成證人到庭證述之壓力，應堪認被告有勾串共犯
    、證人之虞無訛。此外，被告所涉犯毒品危害防制條例第4
    條第2項之罪，如經判決確定，應受無期徒刑或7年以上有期
    徒刑之處罰，處罰甚重，被告於此情形下，逃亡之誘因勢將
    隨之增加，為規避刑罰執行之可能性已非同於以往，而有保
    全被告接受審判之必要，自已符合上述伴同重罪羈押考量之
    逃亡之虞，且前揭串證及逃亡之虞之情事，並無法因具保、
    責付或限制住居等侵害較小之手段，以確保審判或執行程式
    之順利進行，是仍有繼續羈押被告並禁止接見、通信之必要
    。另聲請人請求因長輩患病需照料等情為由，聲請具保停止
    羈押一節，亦非得為本院審酌之因，聲請意旨亦無刑事訴訟
    法第114條其餘各款所列之情形，被告聲請具保停止羈押，
    尚難准許，應予駁回，爰依刑事訴訟法第220條裁定如主文
    。
五、依刑事訴訟法第220條，裁定如主文。
中    華    民    國   100    年    9     月    30    日
                    刑事第二庭  審判長法  官  李進清
                                      法  官  林怡君
                                      法  官  郭玄義
以上正本證明與原本無異。
如不服本裁定，應於裁定送達後五日內向本院提出抗告狀（須附
抗告狀繕本）。
中    華    民    國   100    年    9     月    30    日
                                      書記官  林婷儀